臺灣臺北地方法院民事判決　　　　　　　94年度重訴字第61號
原　　　告　大眾商業銀行股份有限公司
法定代理人　乙○○
訴訟代理人　尤英夫律師
　　　　　　鄭仁哲律師
　　　　　　胡智忠律師
被　　　告　甲○○
訴訟代理人　劉師婷律師
上列當事人間損害賠償事件，本院於九十四年十月十二日言詞辯
論終結，判決如下：
    主  文
原告之訴及假執行之聲請均駁回。
訴訟費用由原告負擔。
    事實及理由
一、原告主張：民國九十年間，原告為建置「二代資訊系統」，
    特別以重金聘任具有金融及電腦資訊知識之被告任原告之公
    司章程第三十三條規定之協理乙職，委任其全權負責執行上
    揭系統建置作業，其職務範圍為：(一)整合各單位就輪系統之
    需求，並提供予鼎盛資料股份有限公司（下稱鼎盛公司）；
    (二)就測試鼎盛公司完成之輪系統所發現之問題予以整理提出
    ，並與鼎盛公司討論解決方案；(三)控管系統二代系統之建置
    進度；(四)依依系統二代系統建置進度，向管理部門提出購買
    硬體設備之需求。被告應於上揭職務範圍，按照預定進度完
    成相關資訊系統之建置作業，不得有任何違背義務之行為。
    詎被告未能依預定進度確實執行，致該系統上線時程一再延
    後，且功能性及安全控制等部分亦未臻完善。被告明知應將
    相關軟體系統之測試和建置進度告知原告管理部，於相關採
    購簽呈加註意見，使其能依軟體系統進度購買相關硬體設備
    ，以免二者無法配合，導致無謂之閒置浪費和硬體設備之過
    時，然被告在上揭系統建置作業嚴重落後之情形，未將上開
    情形告知原告管理部，且未出席九十一年七月九日董事會、
    九十二年二月十一日常務董事會會議報告，反而一再催促管
    理部購置相關硬體設備，造成硬體設備無謂閒置或浪費。嗣
    後該系統因輪無法完成建置而終告失敗，原告所購買之設備
    無法依原告之需求而為使用，因此蒙受重大損失。被告受原
    告委任負責上揭作業，卻有上揭違背處理事務義務行為，未
    告知作業情形，致原告於未能得知實際進度，配合軟體系統
    建置進度而購買相關硬體設備，則縱使原告於二代資訊系統
    建置失敗，亦不會因此購置多餘無用之硬體設備而蒙受巨額
    損失。又縱認兩造間為僱傭契約，被告亦顯未盡善良管理人
    之注意義務提供勞務，故意隱瞞系統嚴重遲延之情形，亦顯
    有過失，被告應依民法第五百三十五條、第五百四十四條之
    規定，負損害賠償之責任。原告因此所受之損失高達上億元
    以上，就「IBMx232 Server」設備部分，原告於上揭系統建
    置時購入之價格為每台十八萬二千四百四十九元，然嗣後原
    告真正需要而購買時僅為每台三萬一千元，致原告每台額外
    支出十五萬一千一百九十一元，原告共購置三十九台，致受
    有五百九十萬六千五百十一元之損害。至有關「金資加字」
    部分，原告該系統須將原有「IBM系統」轉換為「NI(WINDOW
    )系統，因字碼不同另支付開發費用三十萬元。又有關「Cis
    o 2620 Router、Cisco 805 Router、Ciso 2621XM Router
    、Ciso 3550-48 Router、Ciso 3550-24 Router」等設備部
    分，原告本不需購買上揭系統，卻因購買而不得不加以使用
    ，致作業功能大打折扣，原告因此支付約二千萬元；原告僅
    就其中新臺幣（下同）七百萬元提起本訴云云。並聲明：(一)
    被告應給付原告七百萬元及自起訴狀繕本送達被告翌日起至
    清償日止，按週年利率百分之五計算之利息。
    (二)原告願供擔保，請准為假執行之宣告。
二、被告則以：原告提本件訴訟係因被告於另案訴訟請求原告給
    付依兩造間勞動契約依給付之保障獎金七十萬元，經本院以
    九十三年度勞訴字第八七號判決勝訴，並經臺灣高等法院以
    九十三年度勞上易字第七四號判決駁回原告上訴確定在案，
    意圖以此訴訟恫嚇被告。前揭二代資訊系統建置時程一再延
    後係受限於專案配合廠商鼎盛資料股份有限公司之人力，系
    爭系統係於八十九年五月十五日與合作廠商簽定委託開發協
    議書，九十年五月十八日簽定正式建置合約，系統上線時間
    為九十一年二月一日，被告於九十年十一月一日受僱為協理
    ，距原定上線時間僅剩四個月，當時單元測試進度只完成百
    分之二十四，在被告到任後陸續發現各種問題，若有影響上
    線時程之原因，被告均於董事會、常務董事會上作詳實報告
    ，由原告董事會作成最後決策。雖該系統上線日期嗣後改為
    九十二年十二月三十一日，但乃有廠商人力不足問題，被告
    除不時督促廠商依約完成專案進度，亦建議引薦外包廠商以
    協助本專案解決人力不足之問題，未獲廠商採納。被告九十
    二年三月十三日離職時，該建置仍持續進行中，第一階段上
    線日即九十二年六月三十日部分系統，已完成百分之九十七
    ；第二階段九十二年十二月三十一日正式上線部分系統，已
    完成百分之四十五，且整體測試、壓力測試及資料轉換均已
    進行數次測試與轉換、平行測試等相關計劃之細節亦已就緒
    ，該專案之時程一再延誤不可歸責於被告。再者，建置資訊
    系統若不斷改變或增加系統作業功能，將使系統上線遙遙無
    期。況被告僅擅長銀行金融實務，而被原告延攬為該系統之
    銀行作業功能面之主管，至於系統功能作業之主管另有其人
    ，其亦於九十二年三月間離職。原告購置相關硬體設備係原
    告各主管單位之簽呈意見辦理，被告要無決策權，若果有硬
    體之購置與旅費之情形，原告當不可能允許被告繼續執行本
    專案，該系統失敗原因多端，原告無由將之諉於被告，實屬
    無端。而被告任職期間，亦無任何不當行為，亦無任何未盡
    善良管理人注意義務之行為，原告對於被告有何未盡善良管
    理人注意義務之行為，及致何損害均未舉證以實其說等語。
    並聲明：(一)原告之訴及假執行之聲請均駁回。(二)如受不利於
    被告之判決，願供擔保，請准為免假執行之宣告。
三、兩造不爭執之事實
  (一)被告於九十年十月二十三日獲聘為被告總經理室協理，並於
    九十年十一月一日到職。
  (二)原告建置系爭二代系統並採購相關硬體設備，在被告離職時
    ，該系統尚未完成，目前系爭二代系統業已失敗。
四、原告主張兩造間係委任關係，被告應依民法第五百三十五條
    規定，盡善良管理人注意義務，就系爭系統之失敗所生之採
    購損失負損害賠償責任云云。被告抗辯兩造間僅係僱傭關係
    等語。按「所謂委任，係指委任人委託受任人處理事務之契
    約而言。委任之目的，在一定事務之處理。故受任人給付勞
    務，僅為手段，除當事人另有約定外，得在委任人所授權限
    範圍內，自行裁量決定處理一定事務之方法，以完成委任之
    目的。而所謂僱傭，則指受僱人為僱用人服勞務之契約而言
    。僱傭之目的，僅在受僱人單純提供勞務，有如機械，對於
    服勞務之方法毫無自由裁量之餘地。兩者之內容及當事人間
    之權利義務，均不相同。」（最高法院七十七年度台上字第
    二五一七號判決要旨參照）。次按「確定判決之既判力，固
    以訴訟標的經表現於主文判斷之事項為限，判決理由並無既
    判力。但法院於判決理由中，就訴訟標的以外當事人主張之
    重要爭點，本於當事人辯論之結果，已為判斷時，其對此重
    要爭點所為之判斷，除有顯然違背法令之情形，或當事人已
    提出新訴訟資料，足以推翻原判斷之情形外，應解為在同一
    當事人就該重要爭點所提起之訴訟中，法院及當事人就該已
    經法院判斷之重要爭點法律關係，皆不得任作相反之判斷或
    主張，始符民事訴訟上之誠信原則。」（最高法院七十三年
    度台上字第四○六二號判決要旨參照）。查，被告以其於九
    十年十一月一日起受僱於原告擔保協理乙職，負責系統二代
    系統之規劃及管理業務，依兩造僱傭契約之約定原告應給付
    九十一年度保障獎金七十萬元為由，訴請原告給付該獎金，
    經本院以九十三年度勞訴字第八七號請求給付獎金事件受理
    ，並判決被告全部勝訴，且經臺灣高等法院以九十三年度勞
    上易字第七四號判決駁回原告上訴確定在案（本院卷(二)第五
    七至六二頁），於該事件兩造對渠等間勞務契約係僱傭關係
    ，及被告負責系爭二代系統之規劃及管理業務，均不爭執，
    且原告復未提出新訴訟資料，或舉出上揭判決無何違背法令
    之情形，揆諸上揭說明，原告自不得再為相反主張，本院亦
    不得為相反之判決。是原告主張兩造間存有委任契約關係，
    並主張被告應依民法第五百三十五條、五百四十四條之規定
    負損害賠償之責任云云，自無可採。又於僱傭契約，受僱人
    為僱用人服勞務之契約而言。僱傭之目的，僅在受僱人單純
    提供勞務，有如機械，對於服勞務之方法毫無自由裁量之餘
    地，是被告受僱於原告總經理室，擔任協理乙職，負責爭二
    代系統之規劃及管理業務，依前揭說明，受原告總經理之指
    揮，單純提供勞務，有如機械，對於服勞務之方法毫無自由
    裁量，是被告僅就其單純提供勞務有無盡善良管理人注意義
    務負責，是被告所辯為可採。
五、原告主張被告未盡善良管理人注意義務，故意隱瞞系爭系統
    建置已發生嚴重遲延之情況，致原告採購相關硬體設備發生
    閒置浪費之情事，而受有巨額損失云云。被告否認有何隱瞞
    之情事，並抗辯相關作業之文書均有副本抄送各單位，無任
    何隱瞞等語。查，依原告所提出之被告主持之九十一年三月
    二十六日、四月四日、四月十二日、四月十九日、四月二十
    九日、五月三日、五月十日、五月十七日、五月三十一日、
    六月七日、六月十三日、六月二十一日、六月二十八日、七
    月五日、八月六日、八月三十日、十月七日、十一月七日、
    十一月二十二日、十一月二十九日等各相關系爭二代系統專
    案進度會議之會議紀錄均載明系爭二代系統有嚴重遲延之情
    形，且該等會議紀錄之副本均抄送「林總經理、陳執行副總
    建平、蔡副總榮棟、黃副總秀華、林總稽核景祥、劉協理景
    中、郭協理炯烈、陳協理永康、邱協理正光、陳經理亞馨、
    陳經理鴻運、李經理啟然、王經理僚煌、許經理火南、劉副
    理惠芝、萬副理蕓」等人及會議紀錄所記載之其他副本抄送
    之人，則原告相關負責人對於系爭二代系統之進度如何，自
    知之甚明，難認為被告有隱瞞之情，原告復未能舉證以實其
    說，自屬無稽。
六、原告又主張又被告於九十一年五月間以「採購合約遲遲未定
    ，已影響測試設備需求」為由，要求原告儘速採購相關設備
    ，且被告未於原告之管理部門購買所需設備之簽呈加註任何
    意見，並提出原告管理部九十一年六月十八日簽呈為據。查
    ，上揭簽呈說明四記載該採購案係多次與二代小組許協理（
    即被告）、資訊室及稽核室會議後所為；說明八記載，因本
    案採購設備之數量均為預估數量，實際數量需待正式上線前
    方可確認，擬請同意依本專案實際訂購數量核銷費用，而原
    告稽核室之意見，則明白表示「請視二代系統建置時程訂定
    採購計劃。」等語，而被告之簽註雖僅為「有關現行各單位
    使用之個人電腦，仍須增購Window及WOSA套裝軟體，請管理
    部評估採行隨機購入或併入Select版權」而如前所述，上揭
    會議紀錄均已抄送各單位，且上揭採購之建議係與被告、資
    訊室、稽核室會議後所提出，並非依被告一人之建議，況於
    被告表示意見後，相關會議紀錄副本抄送之人黃副總、蔡副
    總、陳執行副總、總經理均表示同意後為決定，且被告係受
    僱人，並無決策之責，遑論系爭二代系統之建置係由訴外人
    鼎盛公司所負責相關軟體之製作，被告僅係受其上級指揮負
    責規劃及管理業務而已，自難課以被告決策之責。原告前任
    總經理林進財於臺灣高等法院九十三年度勞上易字第七四號
    案審理時，其證稱「（法官問：不管被上訴人績效如何，均
    要發給獎金？）除非被上訴人犯有特別嚴重不洽當行為或違
    法外可發給，若有違法行為，可依勞基法或員工相關法令可
    取消保障獎金。但會先告知他，…依當時要被上訴人過來上
    訴人公司上班的背景，無特別好或壞的表現，是應該發給保
    障獎金的。」、「依我所瞭解對被上訴人沒有什麼特別滿意
    或不滿意之處，員工若有不好的表現要告知，公司的主管對
    員工按季或半年作出工作評量表，並要讓員工在通知上簽名
    完成告知」等語，而被告於任職原告期間，從未被告知表現
    不佳，更未曾簽署過記載表現不佳之工作評量表（臺灣高等
    法院九十三年度勞上易字第七四號判決第七頁，理由欄第七
    (二)項第一行以下），且為原告所不爭執，自難認被告有何未
    盡善良管理人之注意義務行為，原告復未能舉證證明被告於
    該等業務有何未盡善良管理人注意義務之情事，徒以被告曾
    建議採購及於上揭簽呈未簽註意見，即認被告未盡善良管理
    人注意義務，應負損害賠償之責云云，委無可採。
七、綜上所述，原告主張無論兩造間係委任契約或僱傭契約關係
    ，被告於執行職務時，未盡善良管理人注意義務或故意隱瞞
    系爭二代系統嚴重落後之情形，致其購置多餘無用之硬體設
    備而蒙受巨額損失，被告應負損害賠償責任云云，為無理由
    。被告抗辯兩造間係僱傭契約關係，且其未有未善良管理人
    注意義務，及故意隱瞞系爭系統嚴重落後之情況，為可採。
    ，原告依委任契約、僱傭關係及民法第三百三十五條、第三
    百四十四條之規定，請求被告給付如聲明(一)所示金額及利息
    ，不應准許，其假執行之聲請亦失所附麗，併予駁回。
八、本件事證已致明確，兩造其餘攻擊防禦方法、證據及陳述，
    於判決結果無影響，不另論述，併此敘明。
九、據上論斷，原告之訴為無理由，依民事訴訟法第七十八條，
    判決如主文。
中　　華　　民　　國　　94　　年　　10　　月　　26　　日
                  民事第六庭    法　官　吳光釗
以上正本係照原本作成
如對本判決上訴，須於判決送達後20日內向本院提出上訴狀
中　　華　　民　　國　　94　　年　　10　　月　　26　　日
                    　　　　　　書記官　池東旭
